臺灣臺中地方法院民事判決　95年度訴字第2839號
原　　　告　甲○○
被　　　告　丙○○
　　　　　　　　　　　3
　　　　　　台中汽車客運股份有限公司
上　一　人
法定代理人　乙○○
訴訟代理人　丁○○
當事人間因被告丙○○過失傷害案件，原告提起附帶民事訴訟請
求損害賠償事件，由本院刑事庭以95年度中交簡附民字第42號裁
定移送前來，本院於民國96年3月1日言詞辯論終結，判決如下：
    主    文
被告應連帶給付原告新臺幣玖萬陸仟柒佰玖拾貳元，及被告丙○
○自民國九十五年八月三十日起，被告台中汽車客運股份有限公
司自民國九十五年八月二十二日起至清償日止，按週年利率百分
分之五計算之利息。
原告其餘之訴駁回。
訴訟費用由被告連帶負擔百分之十六，餘由原告負擔。
本判決原告勝訴部分得假執行；但被告如以新臺幣玖萬陸仟柒佰
玖拾貳元為原告預供擔保，得免為假執行。
原告其餘假執行之聲請駁回。
    事實及理由
一、本件被告丙○○，未於言詞辯論期日到場，核無民事訴訟法
    第386條各款所列情形，爰依原告之聲請，由其一造辯論而
    為判決。
二、原告起訴主張：被告丙○○於民國94年4月23日，駕駛其僱
    用人即被告台中汽車客運股份有限公司（以下簡稱台中汽車
    公司）所有之車牌號碼106-FC號大客車，由台中市○○路沿
    建國路快內車道行駛，於同日上午11時5分，行經同市○○
    路與民生路口暫停等待左轉民生路，嗣被告丙○○見左轉專
    用燈亮起時，在起步左轉之際，本應注意汽車行駛時之車前
    狀況，並隨時採取必要之安全措施，而依當時並無不能注意
    之情形，竟疏於注意其右前方由原告騎乘車號JGH-175號之
    重機車，欲從同向慢車道左轉民生路，致被告丙○○所駕駛
    上開大客車之右前車頭撞及原告所騎乘上開重機車，使原告
    人車倒地，受有頭部外傷腦震盪、第5、6及第6、7椎間盤脫
    出、臉部擦挫傷、左側小腿閉鎖性骨折等傷害，所騎乘之機
    車亦因而受損，依民法第184條第1項前段、第185條第1項前
    段、第193條第1項及第195條第1項前段規定，原告自得請求
    被告連帶賠償其等因過失而導致原告身體及車輛所受損害。
    茲將請求賠償之各項費用及數額分述如次：
  (一)醫療費用部分：原告因本件事故身體受傷，至行政院衛生署
    台中醫院、長庚紀念醫院、愛鄰復健科診所及陽明復健科診
    所治療，分別支出醫療費5872元、10540元、2500元及1200
    元，合計20112元。
  (二)增加生活需要部份：
  1.看護費用：原告因受有前揭傷勢而無法自理生活，於94年4
    月23日至94年5月5日住院13天，請人看護每天2000元，共支
    付看護費用26000（2000×13=26000）元。
  2.原告因赴醫院復健支出車資共計45980元。
  (三)精神慰撫金：原告因本件事故受有上開傷害，身體及精神均
    遭受痛苦，為此請求被告連帶賠償精神慰撫金500,000元。
  (四)財產上損害：原告所有車牌號碼JGH-175號重機車在上開事
    故中受毀，因而支出修理費用4110元。
    原告爰依侵權行為及連帶賠償之法律關係，提起本件訴訟，
    請求被告等連帶給付上開損害賠償。並聲明：被告等應連帶
    給付原告592092元，及自訴狀繕本送達翌日起至清償日止，
    按週年利率5%計算之利息；願供擔保，請准宣告假執行。
三、被告台中汽車公司對伊與被告丙○○間有僱傭關係，後者於
    於94年4月23日上午，駕駛前者所有之車牌號碼106-FC號大
    客車，與原告騎乘之車牌號碼JGH-175號之重機車相碰撞，
    致原告受有頭部外傷腦震盪、第5、6及第6、7椎間盤脫出、
    臉部擦挫傷、左側小腿閉鎖性骨折傷害，所騎乘之機車亦因
    而受損等情，並不爭執，惟抗辯：原告所請求之看護費用及
    車資等費用並無必要，慰撫金額之請求亦屬過高；且原告就
    本件事故之發生亦與有過失，請求鈞院減免被告等賠償之金
    額等語，並聲明：駁回原告之訴及假執行之聲請，如受不利
    判決，願供擔保請准免為假執行。
四、本件原告主張被告丙○○駕車於前開時地肇事，因而致伊受
    有前述傷害之事實，業據其提出醫療費用收據、看護費用收
    據及車資收據為証，並經本院向台中市警察局第一分局函調
    系爭交通事故之卷宗，業經台中市警察局第一分局95年12月
    4日中分一交字第0950050860函覆，有道路交通事故現場圖
    、道路交通事故調查報告表、當事人調查筆錄、道路交通事
    故調查報告表(一)(二)、交通事故談話紀錄表、交通事故補充資
    料表、交通事故照片8幀及台中市○○○道路交通事故初步
    分析研判表在卷可稽，且為兩造所不爭執，自當信為真實。
五、按「汽車行駛時，駕駛人應注意車前狀況及兩車併行之間隔
    ，並隨時採取必要之安全措施。」道路交通安全規則第94條
    第3項定有明文，本件被告丙○○駕駛大客車，自應注意上
    開規則，且依其狀況，又非不能注意，竟疏不注意為之，駕
    駛大客車未注意車前狀況，致與原告騎乘之車發生碰撞，致
    原告倒地受傷，被告顯有過失。又被告丙○○經台中地方法
    院檢察署檢察官以涉犯業務過失傷害罪嫌，將其提起公訴，
    本院95年度中交簡字第1171號刑事判決認被告確實觸犯上述
    罪名，對被告丙○○處有期徒刑3月確定等事實，業經本院
    調閱上述卷宗，核閱屬實，益證被告之行為有過失，且被告
    過失行為與原告所受之傷害間，顯有相當因果關係，亦堪認
    定。
六、按因故意或過失，不法侵害他人之權利者，負損害賠償責任
    ；數人共同不法侵害他人之權利者，連帶負損害賠償責任；
    受僱人因執行職務，不法侵害他人之權利者，由僱用人與行
    為人連帶負損害賠償責任；汽車、機車或其他非依軌道行駛
    之動力車輛，在使用中加損害於他人者，駕駛人應賠償因此
    所生之損害；不法侵害他人之身體或健康者，對於被害人因
    此喪失或減少勞動能力，或增加生活上之需要時，應負損害
    賠償責任；不法侵害他人之身體、健康、名譽、自由、信用
    、隱私、貞操，或不法侵害其他人格法益而情節重大者，被
    害人雖非財產上之損害，亦得請求賠償相當之金額；民法第
    184條第1項前段、第185條第1項前段、第188條第1項前段
    第191條之2前段、第193條第1項、第195條第1項前段分別定
    有明文。本件被告丙○○因前開行為，致原告受有損害，自
    有相當因果關係，已如前述，揆諸前開規定，原告請求被告
    連帶賠償其財產及非財產上之損害，自屬有據。茲就原告請
    求賠償之各項損害金額，審酌如下：
  (一)醫療費用部分：
    原告主張因本件事故受有前述傷害，已支出醫藥費用共20,1
    12元（台中醫院5872元、長庚紀念醫院10540元、愛鄰復健
    科診所2500元及陽明復健科診所1200元）業據其提出台中醫
    院收據2紙、長庚紀念醫院收據6紙、愛鄰復健科診所收據1
    紙及陽明復健科診所收據2紙，復經本院向愛鄰復健科診所
    函查原告因此傷害就診支出之費用確為2500元，有愛鄰復健
    科診所96年1月19日愛字第0960119001號函附卷可稽，原告
    請求支出醫藥費用共20,112元，自應准許。
  (二)增加生活上之需要部份：
  1.至醫院就診而支出之計程車資：原告主張其因於上開事故中
    受傷而往返醫療院所，支出交通費用達45,980元一節，業據
    其提出計程車車資證明影本12紙為證，可信為真，此等車資
    既係原告因被告丙○○之過失不法侵害而受傷所增加之生活
    上需要，原告請求被告等連帶賠償，自屬有據，應予准許。
  2.看護費用：
    原告主張：其因前揭傷勢於94年4月23日至94年5月5日期間
    ，無法自理日常生活，僱請訴外人呂夏月看護13日，支出看
    護費用26,000元等情，業據其提出呂夏月出具之收據影本1
    紙為證，堪信屬實。此看護費用確係因本件事故受傷而增加
    之必要支出，其請求被告連帶賠償此項費用，亦有理由。
  (三)機車修理費用部分：
    按負損害賠償責任者，除法律另有規定或契約另有訂定外，
    應回復他方損害發生前之原狀。因回復原狀而應給付金錢者
    ，自損害發生時起，加給利息。第一項情形，債權人得請求
    支付回復原狀所必要之費用，以代回復原狀。民法第213條
    定有明文。是本件原告請求被告支付系爭車輛回復原狀所必
    要之費用，即屬有據。惟修復補強費用計算回復原狀之金額
    ，應扣除折舊（最高法院77年度第9次民事庭會議決議參照
    ）。查原告所有系爭車輛，因本件事故受損計支出修復費用
    為4110元（工資費用1200元及零件費用2910元）等情，業據
    提出發票1紙為證，原告所有系爭受損車輛係82年4月出廠，
    有原告提出之行車執照影本1份附卷可按，算至94年4月23日
    本件車禍發生時，系爭車輛使用期間已有12年，則其零件部
    分，依一般社會通念，會因時間而產生價值之貶損，應予折
    舊。依據行政院發布之固定資產耐用年數表之規定，自用小
    客車之耐用年限為5年，耐用年數5年之物，採用定率遞減法
    計算折舊者，其每年折舊率分別為千分之369；採用定率遞
    減法計算折舊者，其最後一年之折舊額，加歷年累計折舊額
    ，其總和不得超過該資產成本10分之9，故逾耐用年數之自
    用小客車，仍有相當於新品資產成本百分之10之殘值。原告
    之上開重機車既已逾耐用年數，其修理之材料部分費用2910
    元，扣除折舊額後，僅能就其中10分之1之殘值即291元，認
    為係必要之材料修復費用，連同修理工資1200元，原告之上
    開重機車必要修理費用應為1491元，逾此範圍即非必要之修
    理費用。
  (四)慰撫金部分：
    原告因被告之前開過失行為，受有傷害，在精神上感受莫大
    痛苦，自得請求被告賠償非財產上損害之慰藉金。爰斟酌原
    告因本件車禍所受之傷害及原告現年70歲，被告47歲，原告
    有房屋2筆、土地1筆及投資8筆，被告汽車1輛（詳卷附稅務
    電子閘門財產所得調件明細表）等一切情狀後，認原告請求
    賠償慰撫金額以10萬元為相當，逾此部分所為請求，尚嫌過
    高，不應准許。
  (五)綜上所述，原告得主張所受損害之金額合計為193,583元（
    計算式為：20,112＋45,980+26,000+1,491=193,583）。
六、按損害之發生或擴大，被害人與有過失者，法院得減輕賠償
    金額，或免除之，民法第217條第1項別定有明文。被告主張
    原告於本件車禍之發生亦有過失。按汽車行駛至交岔路口，
    其左轉彎時，應距交岔路口30公尺前顯示方向燈或手勢，行
    至交岔路口中心處左轉，並不得占用來車道搶先左轉，道路
    交通安全規則第第102條第1項第5款定有明文。原告雖否認
    系爭車禍之發生其有過失，然查原告確未距交岔口30公尺前
    即換入內側車道致其左側踏板與被告丙○○所駕駛營業大客
    車右前車角發生碰撞亦有過失等情，亦為台中市○○○道路
    交通事故初步分析研判時持相同看法，有台中市警察局第一
    分局96年1月24日中分一交字第0960002142號函附卷可稽。
    本院審究原告疏未注意車前狀況及被告未依規定左轉等車禍
    發生事實，認原告與被告應各負百分之50之過失責任為適當
    ，即減輕被告賠償金額百分之50，被告應賠償原告96792元
    （193,583×0.5≒96792）。
七、末按給付無確定期限者，債務人於債權人得請求給付時，經
    其催告而未為給付，自受催告時起，負遲延責任。其經債權
    人起訴而送達訴狀，與催告有同一之效力；又遲延之債務，
    以支付金錢為標的者，債權人得請求依法定利率計算之遲延
    利息；應付利息之債務，其利率未經約定，亦無法律可據者
    ，週年利率為5%，此為民法第229條第2項、第233條第1項前
    段及第203條所明定。被告2人因被告丙○○之過失不法侵害
    原告之身體健康，對原告所負前開損害賠償債務，並未定有
    期限，被告丙○○及被告台中汽車公司分別於95年8月29日
    、95年8月21日收受原告請求賠償上開損害之起訴狀；然被
    告2人經原告催告後猶未為給付，則原告請求被告等就前述
    應賠償之數額，加付自受原告催告之翌日（被告丙○○收受
    起訴狀繕本之翌日即95年8月30日，被告台中汽車公司則為
    即95年8月22日）起至清償日止，按週年利率5%計算之法定
    遲延利息部分，與前揭規定相符，亦應准許。
八、從而，原告依據侵權行為之法律關係，請求被告連帶給付
    96,792元，及被告紀丙○○為95年8月30日，被告台中汽車
    公司為95年8月22日起至清償日止，按週年利率5%計算之利
    息，為有理由，應予准許，逾上開範圍之請求，即無理由，
    應予駁回。
九、原告陳明願供擔保請准宣告假執行，經核原告勝訴部份，係
    為所命給付金未逾50萬元之判決，爰依民事訴訟法第389條
    第1項第5款依職權宣告假執行；其餘假執行之聲請，因訴之
    駁回而失所依附，不予准許。另被告陳明願供擔保，聲請宣
    告免為假執行，經核無不合，爰酌定相當之擔保金額准許之
    。
十、本件事證已臻明確，兩造其餘主張及所提證據與本院上開論
    斷無涉或無違，不予贅述。
十一、本件訴訟費用、假執行及免為假執行之依據：民事訴訟法
      第79條、第85條第2項、第389條第1項第5款、第392條。
中　　華　　民　　國　　96　　年　　3　　月　　 16 　日
                  民事第二庭    法  官  涂秀玲
正本係照原本作成。
如對本判決上訴，須於判決送達後20日內向本院提出上訴狀。
中　　華　　民　　國　　96　　年　　3　　月　　16　　日
                                書記官
